【裁判字號】    99,聲再,2
【裁判日期】    990930
【裁判案由】    聲請再審
【裁判全文】
臺灣苗栗地方法院民事裁定               99年度聲再字第2號
再審聲請人  乙○○
再審相對人  苗栗縣造橋鄉丙○○管理委員會
法定代理人  甲○○
上列當事人間回復原狀等事件，再審聲請人對於本院民事庭民國
99年8 月4 日99年度聲字第93號確定裁定，聲請再審，本院裁定
如下：
    主    文
再審聲請駁回。
再審聲請費用新臺幣壹仟元由再審聲請人負擔。
    理    由
一、本件聲請意旨略以：
(一)、聲請人前曾將苗栗縣造橋鄉丙○○管理委員會列為被告，對
    其提起回復原狀之訴，經本院以98年度苗簡字第552 號事件
    辦理。第一審以：苗栗縣造橋鄉丙○○管理委員會係由丙○
    ○信徒選舉委員所組織，為丙○○之管理機關與執行單位，
    此有丙○○管理組織章程1 份在卷可憑，該委員會並非民事
    訴訟法第40條第3 項所稱之非法人團體，即無起訴或被訴之
    當事人能力，聲請人以該委員會為被告提起訴訟，為不合法
    ，因而於民國( 下同)99 年2 月10日裁定駁回聲請人所提起
    之第一審訴訟。
(二)、嗣聲請人對於駁回聲請人第一審訴訟之上開裁定提抗告，經
    本院以99年度簡抗字第5 號辦理。抗告審以：依造橋鄉丙○
    ○管理組織章程規定，「苗栗縣造橋鄉丙○○管理委員會」
    係由丙○○信徒組成，僅屬丙○○設置之業務執行單位，聲
    請人於抗告狀中所更正之苗栗縣造橋鄉丙○○信徒大會，亦
    僅係丙○○之全體信徒組成之最高決策機構，該丙○○之管
    理委員會或信徒大會，自均不能獨立於丙○○之外而存在，
    即非民事訴訟法第40條第3 項規定之非法人團體等語，認原
    審以相對人無當事人能力裁定駁回抗告人之訴，於法並無不
    合，因而於99年4 月28日裁定駁回聲請人之抗告。經聲請人
    對本院於99年4 月28日所為之99年度簡抗字第5 號裁定提起
    抗告，本院於99年6 月23日99年度簡抗字第5 號裁定以：本
    件抗告利益未逾民事訴訟法第466 條所規定之額數，為不得
    抗告最高法院之事件等語，因而裁定駁回聲請人之抗告。
(三)、其後聲請人將相對人更正為「丙○○」，對本院以99年度簡
    抗字第5 號裁定聲明異議，經本院以99年度聲字第93號辦理
    。本院99年8 月4 日99年度聲字第93號裁定復以：核本件訴
    訟標的金額為99萬元，並未逾150 萬元，乃不得上訴第三審
    法院之事件，異議人原不得對原審( 即抗告審) 前所為駁回
    抗告之裁定再提起抗告，是原審於99年6 月23日以99年度簡
    抗字第5 號裁定認其抗告不合法予以駁回，即無不合，異議
    意旨指摘該裁定違法，求予廢棄，為無理由；另異議人所提
    上開回復原狀事件，業經第一審於99年2 月10日以裁定駁回
    之，異議人亦無從於嗣後補正當事人能力或更正當事人等語
    ，駁回聲請人異議之聲明。
(四)、惟當事人能力之欠缺事項，依民事訴訟法第249 條第1 項第
    3 款之規定，係屬得更正之事項，聲請人請求更正相對人為
    「丙○○」，應為法所容許，惟原聲明異議審於99年度聲字
    第93號裁定中，未就聲請人上開聲請更正有何不合法之理由
    加以敘明，其裁定不備理由，係適用法規顯有錯誤，爰依民
    事訴訟法第496 條第1 項第1 款規定聲請再審，請求將原裁
    定廢棄，發回原審更為裁定等語。
二、經查原聲明異議審就聲請人聲明異議所為之裁定，其裁定所
    審理之標的，係原抗告法院於99年6 月23日認聲明異議人之
    抗告係不合法而駁回抗告之裁定。按抗告法院之裁定，以抗
    告不合法而駁回者，不得再為抗告，但得向原法院提出異議
    ，民事訴訟法第486 條第2 項定有明文。其立法理由為「抗
    告合法與否，其判斷較不生爭執，為合理分配司法資源，爰
    於第二項明定。惟為保障抗告人之權利，另增設但書，規定
    對於上開裁定得向原法院提出異議。」，是對於依民事訴訟
    法第486 條第2 項之聲明異議，異議審法院所應審究者，係
    抗告審法院以抗告為不合法而駁回之裁定，其就「抗告為不
    合法」之認定是否正確部分而已，至抗告審法院對該審級抗
    告人所為之其他裁定，其理由是否正確？觀諸上開立法理由
    ，並非原聲明異議審所必須審究。再按不得上訴於第三審法
    院之事件，其第二審法院所為裁定，不得抗告，為民事訴訟
    法第484 條第1 項前段所明定，是第二審法院所為裁定之抗
    告利益如在民事訴訟法第46 6條所定之上訴利益法定價額以
    下者，即不得再為抗告。又民事訴訟法第466 條第1 項所定
    上訴利益未逾新臺幣（下同）100 萬元者，不得上訴，業經
    司法院依民事訴訟法第77條之27之授權規定，核定提高為15
    0 萬元，亦有司法院（91）院臺廳民一字第03075 號函可參
    。經核本件訴訟標的金額為99萬元，並未逾150 萬元，乃
    不得上訴第三審法院之事件。依上開說明，聲請人即原聲明
    異議審之異議人原不得對原抗告審前所為駁回抗告之裁定再
    提起抗告，故抗告審於99年6 月23日以99年度簡抗字第5 號
    裁定認其抗告不合法而予以駁回，及原聲明異議審以異議人
    之異議為無理由而予以駁回，即無不合。是原聲明異議審駁
    回異議之裁定，其適用法規並無錯誤情形。至聲請人請求更
    正相對人為「丙○○」，是否應予准許，並非抗告法院於99
    年6 月23日認聲明異議人之抗告係不合法而駁回抗告之裁定
    內容，參照上開立法理由，原聲明異議審並無加以審酌之必
    要，聲請再審意旨主張原聲明異議審裁定未敘明聲請人請求
    更正相對人為「丙○○」有何不合法之理由一節，自無可取
    。本件原聲明異議審就聲請人所主張之再審原因事實而為之
    裁定，並無適用法規顯有錯誤之情形，聲請人據以聲請再審
    ，自難認為有理由，應予裁定駁回。
四、依民事訴訟法第507 條、第95條、第78條，裁定如主文。
中    華    民    國    99    年    9     月    30    日
                     民事庭  審判長法  官  溫  耀  源
                                   法  官  黃  怡  玲
                                   法  官  羅  永  安
以上正本係照原本作成。
本件不得再抗告。
                                   書記官  張  哲  豪
中    華    民    國    99    年    9     月    30    日

司法院資訊處製作；財團法人民間司法改革基金會備份。
